【裁判字號】    97,交聲,1349
【裁判日期】    970516
【裁判案由】    違反道路交通管理處罰條例聲明異議
【裁判全文】
臺灣臺北地方法院交通事件裁定        97年度交聲字第1349號
原處分機關  臺北市交通事件裁決所
異議人即
受處分人    甲○○○
上列異議人即受處分人因違反道路交通管理處罰條例案件，對臺
北市交通事件裁決所民國97年4 月29日北市裁二字第22-AI00000
00號裁決聲明異議（原舉發案號：臺北市政府警察局舉發違反道
路交通管理事件通知單，北市警交大字第AI0000000 號），本院
裁定如下：
    主  文
異議駁回。
    理  由
一、按「汽車駕駛人，行經有燈光號誌管制之交岔路口闖紅燈者
    ，處新臺幣（下同）1800元以上5400元以下罰鍰，並記違規
    點數3 點，道路交通管理處罰條例第53條第1 項、第63條第
    1 項第3 款分別定有明文。又按「汽車駕駛人之行為有下列
    情形之一，當場不能或不宜攔截製單舉發者，得逕行舉發：
    一闖紅燈或平交道。二搶越行人穿越道。三在道路收費停車
    處所停車，不依規定繳費。四不服指揮稽查而逃逸，或聞消
    防車、救護車、警備車、工程救險車之警號不立即避讓。五
    違規停車或搶越行人穿越道，經各級學校交通服務隊現場導
    護人員簽證檢舉。六行經設有收費站、地磅之道路，不依規
    定停車繳費或過磅。七經以科學儀器取得證據資料證明其行
    為違規。前項第七款之科學儀器應採固定式，並定期於網站
    公布其設置地點」，道路交通管理處罰條例第7 條之2 第1
    、2 項前段定有明文。
二、本件異議人即受處分人甲○○○於民國96年12月27日下午3
    時4 分許，駕駛車號6D-6928 號自小客車，行經臺北市○○
    路與松壽路（由北往南方向）之有燈光號誌管制交岔口時，
    該路口號誌已轉換為紅燈，竟超越停止線，闖紅燈繼續往前
    行駛，經臺北市政府警察局於該路口設置之固定式微電腦闖
    紅燈及自動測速照相設備攝得，依道路交通管理處罰條例第
    53條第1 項規定，掣發北市警交大字第AI0000000 號臺北市
    政府警察局舉發違反道路交通管理事件通知單，指定應於97
    年2 月19日前到案自行繳納罰鍰。嗣異議人不服，於97年2
    月26日提出申訴，原處分機關仍於97年4 月29日依道路交通
    管理處罰條例第53條第1 項、第63條第1 項第3 款之規定，
    以北市裁二字第22-AI0000000號裁決書裁處異議人罰鍰5400
    元，並記違規點數3 點，異議人收受該裁決書，並於同日聲
    明異議有上開舉發通知單、裁決書附卷可稽。
三、聲明異議意旨略以：上開違規地點為異議人平日活動範圍，
    違規時間係交通離峰時段，人車稀少，異議人於號誌為黃燈
    時判斷應可通過路口，而所謂「闖紅燈」應指紅燈號誌亮起
    時，車輛始通過停止線，警方認異議人係於紅燈為1 秒1 時
    仍超越停止線直行，且於紅燈為2 秒1 時仍以時速34公里速
    度行駛至路口，應負舉證責任。又依舉發照片所示，異議人
    違規時，松壽路（指東西向車道）之人車尚在停等區內等待
    ，顯見異議人車輛並未影響交通順暢云云。
四、經查：
（一）本件異議人確有於96年12月27日下午3 時4 分許，駕駛車
      號6D-6928 號自小客車，行經臺北市○○路與松壽路（由
      北往南方向）之設有燈光號誌管制交岔口，此為異議人所
      不否認，並有於該交岔路口設置照相設備攝得之舉發照片
      2 張附卷可稽，堪予認定。
（二）按「微電腦闖紅燈及測速自動照相設備」感應線圈係埋設
      於路面，其主機控制單元，除設定時間調整及啟動照相各
      設定單元外，微電腦控制單元，係與路口行車管制號誌時
      向、週期、時比等同步設定，倘號誌燈號為綠燈時則執行
      超速照相，並由微電腦控制單元運算車輛行經感應線圈距
      離所需時間換算速度，又號誌燈號為紅燈時則執行闖紅燈
      照相。依卷附舉發照片所示，違規照片第二行右側代碼「
      R 」表示紅燈秒數時間，第三行代碼「V 」表示車速，當
      號誌由黃燈轉變為紅燈時，車輛輪胎必須壓到感應線圈，
      自動照相設備始啟動並拍下第1 張舉發照片；若車輛繼續
      前行，自動照相設備則拍下下1 秒之第2 張舉發照片，再
      依車輛移動距離，換算當時車速「V 」之數值。本件依卷
      附2 張舉發照片可知，第1 張照片顯示異議人車行方向之
      號誌係紅燈，且紅燈秒數（即代碼「R 」）為「1 秒1 」
      ，異議人所駕駛車號6D-6928 號自小客車已超越停止線；
      第2 張照片之紅燈秒數（即代碼「R 」）為「2 秒2 」，
      異議人所駕駛之自小客車已行駛過路口中央，且依移動距
      離換算當下車速（即代碼「V 」）達時速34公里，有舉發
      照片及本院公務電話紀錄在卷可憑，顯見異議人車輛在號
      誌變為紅燈時仍有向前駛行並保持行進之舉措，車速並達
      時速34公里等情明確。
（三）按行車管制號誌之圓形紅燈燈號顯示之意義為「車輛面對
      圓形紅燈表示禁止通行，不得超越停止線或進入路口」，
      道路交通標誌標線號誌設置規則第206 條第5 項第1 款定
      有明文。次按，關於「闖紅燈」之認定，於無繪設路口範
      圍者：以車輛無視於紅燈警示，而有穿越路口之企圖，其
      車身並已伸越停止線並足以妨害其他方向人（若有行人穿
      越道）、車通行者亦以闖紅燈論處；若僅車身伸越停止線
      則以不遵守標線指示視之，業經交通部於82年4 月22日以
      交路字第009811號函釋甚明。本件異議人遭舉發違規之地
      點設有紅綠燈號誌，異議人自應遵守號誌指示行車，其於
      前揭時間駕車行經違規地點時，燈光號誌顯示為圓形紅燈
      ，而異議人所駕駛車輛車身已進入行人穿越道，亦有上開
      舉發照片可按，揆諸前開說明，異議人自不得通行超越停
      止線往前行駛，其所為屬「行經有燈光號誌管制之交岔路
      口闖紅燈」之違規行為，至為明確。再者，車輛必須在紅
      燈時，輾壓固定式電腦自動照相機之感應線圈，始會啟動
      相機拍照採證，此乃機器正常運作下必然之理，是故若倘
      本件有異議人所稱，該車輛於黃燈時行經停止線之情形，
      則以該機器運作之特性，當不會啟動相機拍照採證。至異
      議人辯稱違規當時之東西向車流之所以呈現停駛狀態，此
      肇因於上開路口南往北方向設有左轉專用燈號誌，有臺北
      市政府警察局信義分局97年3 月18日北市警信分交字第09
      730583400 號函附卷可參，是異議人之北往南車行方向雖
      為紅燈，然因對向之南往北車行方向可進行左轉，故東西
      向之車輛仍須停駛。異議人未遵守紅燈號誌指示仍強行穿
      越路口，有礙其他方向之人、車通行，異議人所駕駛車輛
      確有闖越紅燈之違規行為甚明，原處分機關依道路交通管
      理處罰條例第53條、第63條之規定，裁處異議人罰鍰5400
      元，並記違規點數3 點，於法核無違誤。異議人聲明異議
      ，指摘原處分不當，為無理由，應予駁回。
五、據上論斷，應依道路交通案件處理辦法第19條，裁定如主文
    。
中    華    民    國    97    年    5     月    16    日
                  交通法庭  法  官  孫正華
上正本證明與原本無異。
如不服本裁定，應於裁定送達後5 日內向本院提出抗告狀。
                            書記官  葉潔如
中    華    民    國    97    年    5     月    20    日


司法院資訊處製作；財團法人民間司法改革基金會備份。
